---
title: "Tarea 2"
output: 
  pdf_document: 
    keep_tex: yes
author:
  - Eduardo Gamboa
  - Manuel Marín
  - Megan Alexa Mora
  - Francisco Sánchez
references:
  - id: anova-r
    title: Análisis de la Varianza (ANOVA) con R
    author: 
    - family: García
      given: Francisco
    URL: https://biocosas.github.io/R/050_anova.html
  - id: anova-df
    title: Degrees of Freedom Tutorial
    author: 
    - family: Dotsch
      given: Ron
    URL: http://www.rondotsch.nl/degrees-of-freedom/
nocite: |
  @anova-r, @anova-df
---

#Carga de datos
Se procede a realizar la carga de datos en R, a fin de poder realizar los cálculos necesarios sobre los mismos
```{r}
valores <- c(7,7,15,11,9,12,17,12,18,18,14,18,18,19,19,19,25,22,19,23,7,10,11,15,11)
porcentajes <- as.factor(c(rep(c("15%", "20%", "25%", "30%", "35%"), each=5)))
```

Para verificacion, se calculan los totales por tratamiento, los promedios por tratamiento, el gran totaly el gran promedio:

* Promedio por tratamiento:
```{r}
tapply(valores, porcentajes, mean)
```

* Totales por tratamiento
```{r}
tapply(valores, porcentajes, sum)
```

* Gran Total
```{r}
sum(valores)
```

* Gran Promedio
```{r}
mean(valores)
```

Además, se grafincan los las muestras para ver su comportamiento:
```{r}
boxplot(valores ~ porcentajes)
```

Es claro ver que hay algunas variables atípicas en algunos de los tratamientos. Casos de esto se puedne ver en el tratamiento de 35%, y en el que tiene el tratamiento de 25%. Esto debido a que los valores mas altos o bajos distan mucho respecto al promedio obtenido. Además se denota cierta tendencia a que la mayoría de los datos donde la fibra tenia 30% de algodón fue la que más presión resistió, pues la mayoría de sus observaciones estan por encima de los otros tratamientos, apreciable por donde se encuentra la caja en el gráfico anterior. 

#Calculo del Anova
Se calcula el Anova en R:
```{r}
fm = aov(lm(valores ~ porcentajes))
summary(fm)
```
Se procede a analizar la tabla anterior:

##Df:
Se muestran los grados de libertad de los grupos analizados, y los residuos de las muestras. En este caso, para el grupo de porcentajes, se puede ver que para llegar al promedio obtenido, se pueden escoger solamente cuatro valores abiertamente, y el quinto solo puede ser un valor. ESto obedece a la formula $df = k - 1$ donde $k$ es el numero de muestras por tratamiento

Similarmente,para los residuos, el grado de libertad es de 20, esto siguiendo con la misma logica anterior, excepto que para todas las observaciones, y no calculado por grupo. Es decir, la fórmula esta vez es $df = n - k$ donde $n$ es el número de muestras en total, y $k$ el número de tratamientos 

##Sum sq
Esta columna describe la suma de los cuadrados observados en cada una de los factores y el residuo. En este caso, se tiene una suma de cuadrados para el tratamiento de $118.94$. Este valor representa cuanto los valores se desvían de la media. Entre mas alto sea este valor, mayor variabilidad en los datos. Se calcula con la formula:

$$\sum_{j=1}^J n_j(\overline{y}_j - \overline{\overline{y}})^2$$
Donde:

* $J$ es el numero de tratamietos totales
* $n_j$ es la cantidad de muestras que tiene el tramiento j-esimo
* $\overline{y}_j$ es la media del tratamiento j-esimo
* $\overline{\overline{y}}$ es la media de todos los datos

Similarmente, se presenta la suma de cuadrados de los residuos, en este caso, con un valor de 8.09. En este caso, este valor dicta que tanto varían las observaciones de la media de cada uno de los grupos o tratamientos. Se calcula de la siguiente manera
$$\sum_{j=1}^{J}\sum_{i=1}^{n_j}(y_{ij}- \overline{y_j})^2$$
Donde:

* $J$ es el numero de tratamietos totales
* $n_j$ es la cantidad de muestras que tiene el tramiento j-esimo
* $\overline{y}_j$ es la media del tratamiento j-esimo

## Pr(>F)
Esta columna muestra el valor P de la pruaba de hipótesis a realizar.Según los resultados obtenidos, se muestra una significacia menor que 5%, lo que indica que existe evidencia para rechazar la hipótesis nula (que todas las muestras tienen la misma media, o que vienen de la misma población estadística) en favor de la hipótesis alternativa (Al menos un par de observaciones tiene una diferencia en las media).

#Referencias
