---
title: "Tarea 2"
output: 
  pdf_document: 
    keep_tex: yes
author:
  - Eduardo Gamboa
  - Manuel Marín
  - Megan Alexa Mora
  - Francisco Sánchez
references:
  - id: anova-r
    title: Análisis de la Varianza (ANOVA) con R
    author: 
    - family: García
      given: Francisco
    URL: https://biocosas.github.io/R/050_anova.html
  - id: meansq
    title: Within Mean Square 
    author: 
    - family: No conocido.
    URL: https://www.statisticshowto.datasciencecentral.com/within-mean-square/
  - id: fvalue
    title: GraphPad Statistics Guide, F ratio and ANOVA table
    author:
    - family: J.H.
    given: Zar
    URL: https://www.graphpad.com/guides/prism/7/statistics/index.htm?f_ratio_and_anova_table_(one-way_anova).htm
  - id: anova-df
    title: Degrees of Freedom Tutorial
    author: 
    - family: Dotsch
      given: Ron
    URL: http://www.rondotsch.nl/degrees-of-freedom/
  - id: anova-shapiro-wilk
    title: Test de Shapiro-Wilk
    author: 
    - family: NA.
    URL: https://bit.ly/2ULJmsl
  - id: anova-bartlett
    title: Test de Bartlett
    author: 
    - family: NC.
    URL: https://bit.ly/2Utsqrp
nocite: |
  @anova-r, @anova-df, @meansq, @fvalue, @anova-shapiro-wilk, @anova-bartlett
---

#Carga de datos
Se procede a realizar la carga de datos en R, a fin de poder realizar los cálculos necesarios sobre los mismos
```{r}
valores <- c(7,7,15,11,9,12,17,12,18,18,14,18,18,19,19,19,25,22,19,23,7,10,11,15,11)
porcentajes <- as.factor(c(rep(c("15%", "20%", "25%", "30%", "35%"), each=5)))
```

Para verificacion, se calculan los totales por tratamiento, los promedios por tratamiento, el gran total y el gran promedio:

* Promedio por tratamiento:
```{r}
tapply(valores, porcentajes, mean)
```

* Totales por tratamiento
```{r}
tapply(valores, porcentajes, sum)
```

* Gran Total
```{r}
sum(valores)
```

* Gran Promedio
```{r}
mean(valores)
```

Además, se grafincan los las muestras para ver su comportamiento:
```{r}
boxplot(valores ~ porcentajes, col = c("gray"), ylab = "Observación (libras/pulgada cuadrada)")
```

Es claro ver que hay algunas variables atípicas en algunos de los tratamientos. Casos de esto se pueden ver en el tratamiento de 35%, y en el que tiene el tratamiento de 25%. Esto debido a que los valores mas altos o bajos distan mucho respecto al promedio obtenido. Además se denota cierta tendencia a que la mayoría de los datos donde la fibra tenia 30% de algodón fue la que más presión resistió, pues la mayoría de sus observaciones estan por encima de los otros tratamientos, apreciable por donde se encuentra la caja en el gráfico anterior. 

#Calculo del Anova
Se calcula el Anova en R:
```{r}
fm = aov(lm(valores ~ porcentajes))
summary(fm)
```
Se procede a analizar la tabla anterior:

##Df:
Se muestran los grados de libertad de los grupos analizados, y los residuos de las muestras. En este caso, para el grupo de porcentajes, se puede ver que para llegar al promedio obtenido, se pueden escoger solamente cuatro valores abiertamente, y el quinto solo puede ser un valor. Esto obedece a la formula $df = k - 1$ donde $k$ es el numero de muestras por tratamiento.

Similarmente, para los residuos, el grado de libertad es de 20, esto siguiendo con la misma lógica anterior, excepto que para todas las observaciones, y no calculado por grupo. Es decir, la fórmula esta vez es $df = n - k$ donde $n$ es el número de muestras en total, y $k$ el número de tratamientos. 

##Sum sq
Esta columna describe la suma de los cuadrados observados en cada una de los factores y el residuo. En este caso, se tiene una suma de cuadrados para el tratamiento de $118.94$. Este valor representa cuanto los valores se desvían de la media. Entre mas alto sea este valor, mayor variabilidad en los datos. Se calcula con la formula:

$$\sum_{j=1}^J n_j(\overline{y}_j - \overline{\overline{y}})^2$$
Donde:

* $J$ es el numero de tratamietos totales
* $n_j$ es la cantidad de muestras que tiene el tramiento j-esimo
* $\overline{y}_j$ es la media del tratamiento j-esimo
* $\overline{\overline{y}}$ es la media de todos los datos

Similarmente, se presenta la suma de cuadrados de los residuos, en este caso, con un valor de 8.09. En este caso, este valor dicta que tanto varían las observaciones de la media de cada uno de los grupos o tratamientos. Se calcula de la siguiente manera
$$\sum_{j=1}^{J}\sum_{i=1}^{n_j}(y_{ij}- \overline{y_j})^2$$
Donde:

* $J$ es el numero de tratamietos totales
* $n_j$ es la cantidad de muestras que tiene el tramiento j-esimo
* $\overline{y}_j$ es la media del tratamiento j-esimo

## Pr(>F)
Esta columna muestra el valor P de la prueba de hipótesis a realizar. Según los resultados obtenidos, se muestra una significacia menor que 5%, lo que indica que existe evidencia para rechazar la hipótesis nula (que todas las muestras tienen la misma media, o que vienen de la misma población estadística) en favor de la hipótesis alternativa (Al menos un par de observaciones tiene una diferencia en las media).

\section{Mean Square}

Lo primero que tenemos que definir es cómo se calcula el cuadrado medio o Mean SQ. Este valor se calcula tomando el dato de la suma de cuadrados o Sum SQ y dividiéndolo entre los grados de libertad. 
Estos grados de libertad también se calculan como la cantidad de tratamientos o factores menos 1. En el caso de este experimento, tenemos 5 factores o tratamientos, definidos por los valores 15%, 20% 25%, 30% y 35%, por lo que nuestros grados de libertad son 4. 
El cuadrado medio, es "un estimado de la varianza de la población". En palabras más simples, representa qué tanto varía el cuadrado de una muestra con respecto a la media. 

\section{F value}

En cuanto al valor F que se muestra en los resultados, se podría interpretar a grandes rasgos como "la relación entre dos valores cuadrados medios" @fvalue. Cuando la hipótesis nula es verdadera, o sea cuando las medias de todas las observaciones es 0, entonces el valor de F se acerca a 1.0. En otro caso, cuando el valor de F es mayor a 1.0 significa que las muestras posiblemente sean de diferentes poblaciones. 


## Validacion del modelo ANOVA

Para la validacion del modelo anova se necesita analizar tres supuestos:

\section{Independencia}

```{r}
plot(fm$residuals)
```

En el grafico anterior no se observa que la nube de puntos siga una determinada forma funcional, por lo tanto existe independencia.

\section{Normalidad}

Los gráficos y descriptivos nos informan si se verifica la igualdad de varianzas en los grupos descritos:

```{r}
summary(fm$residuals)

qqnorm(fm$residuals, pch = 19, col = "gray50") 
qqline(fm$residuals)
```

lCuanto más se aproximen los datos a una normal, más alineados están los puntos entorno a la recta. Vemos una anormalidad en el primer punto que se encuentra muy alejado de la recta, pero los demas se encuentran relativamente cerca.

\subsection{Test de Shapiro-Wilk}

Este test se emplea para contrastar normalidad cuando el tamaño de la muestra es menor de 50. 

```{r}
shapiro.test(fm$residuals)
```

Cuando el p-valor es mayor que 0.05 (0.1818 > 0.05) podemos afirmar que nuestros datos se distribuyen siguiendo una normal.


\section{Homocedasticidad}

Es necesario contrastar la hipótesis de homocedasticidad, ésto es, la varianza de los residuos es constante y no varía en los diferentes niveles del factor. La falta de homocedasticidad se denomina heterocedasticidad. 
Para detectar heterocedasticidad utilizamos el contraste de Bartlett. 


```{r}
bartlett.test(fm$residuals ~ porcentajes)
```


Como el p-valor es 0.9198, y éste es un valor mayor de 0.05, esto nos indica que nuestras muestras presentan varianzas iguales. Por lo tanto se cumple con la homocedasticidad.




Debido a que se cumplen los 3 supuestos, podemos afirmar que el modelo ANOVA fue el adecuado para nuestra muestra.

#Referencias
