---
title: "Tarea 2"
output: 
  pdf_document: 
    keep_tex: yes
author:
  - Eduardo Gamboa
  - Manuel Marín
  - Megan Alexa Mora
  - Francisco Sánchez
references:
  - id: anova-r
    title: Análisis de la Varianza (ANOVA) con R
    author: 
    - family: García
      given: Francisco
    URL: https://biocosas.github.io/R/050_anova.html
  - id: meansq
    title: Within Mean Square 
    author: 
    - family: No conocido.
    URL: https://www.statisticshowto.datasciencecentral.com/within-mean-square/
nocite: |
  @meansq
---

#Carga de datos
Se procede a realizar la carga de datos en R, a fin de poder realizar los cálculos necesarios sobre los mismos
```{r}
valores <- c(7,7,15,11,9,12,17,12,18,18,14,18,18,19,19,19,25,22,19,23,7,10,11,15,11)
porcentajes <- as.factor(c(rep(c("15%", "20%", "25%", "30%", "35%"), each=5)))
summary(valores)
summary(porcentajes)
```

Para verificacion, se calculan los totales por tratamiento, los promedios por tratamiento, el gran totaly el gran promedio:

* Promedio por tratamiento:
```{r}
tapply(valores, porcentajes, mean)
```

* Totales por tratamiento
```{r}
tapply(valores, porcentajes, sum)
```

* Gran Total
```{r}
sum(valores)
```

* Gran Promedio
```{r}
mean(valores)
```

Además, se grafincan los las muestras para ver su comportamiento:
```{r}
boxplot(valores ~ porcentajes)
```

Es claro ver que hay algunas variables atípicas en algunos de los tratamientos. Casos de esto se puedne ver en el tratamiento de 35%, y en el que tiene el tratamiento de 25%. Esto debido a que los valores mas altos o bajos distan mucho respecto al promedio obtenido. Además se denota cierta tendencia a que la mayoría de los datos donde la fibra tenia 30% de algodón fue la que más presión resistió, pues la mayoría de sus observaciones estan por encima de los otros tratamientos, apreciable por donde se encuentra la caja en el gráfico anterior. 

#Calculo del Anova
Se calcula el Anova en R:
```{r}
fm = aov(lm(valores ~ porcentajes))
summary(fm)
```
Según los resultados obtenidos, el valor p de la prueba de hipótesis realizada, muestra una significacia menor que 0.05, lo que indica que existe evidencia para rechazar la hipótesis nula. En otras palabras, se atribuye al diferencia de los valores a los cambios del tratamiento, y no por las muestras tomadas durante los experimentos. 

#Validación de los tratamientos
El ANOVA indica, por medio de su significancia, que existe al menos un par que es diferente al resto, sin embargo, el modelo no indica cual de ellos es.

\section{Mean Square}

Lo primero que tenemos que definir es cómo se calcula el cuadrado medio o Mean SQ. Este valor se calcula tomando el dato de la suma de cuadrados o Sum SQ y dividiéndolo entre los grados de libertad. 
Estos grados de libertad también se calculan como la cantidad de tratamientos o factores menos 1. En el caso de este experimento, tenemos 5 factores o tratamientos, definidos por los valores 15%, 20% 25%, 30% y 35%, por lo que nuestros grados de libertad son 4. 
El cuadrado medio, según [ref] "es un estimado de la varianza de la población". En palabras más simples, representa qué tanto
varía el cuadrado de una muestra con respecto a la media. 

\section{F value}



#Referencias
